臺灣屏東地方法院刑事判決
110年度易字第915號
公  訴  人  臺灣屏東地方檢察署檢察官
被      告  吳奕璋



上列被告因竊盜等案件，經檢察官提起公訴（110年度偵字第824
1號），因被告於準備程序中就被訴犯罪事實為有罪之陳述，經
告知簡式審判程序之旨，並聽取當事人之意見後，本院裁定改行
簡式審判程序，判決如下：
    主  文
甲○○犯侵占遺失物罪，處罰金新臺幣伍仟元，如易服勞役，以新
臺幣壹仟元折算壹日。又犯侵入住宅竊盜罪，累犯，處有期徒刑
柒月。
    事  實
一、甲○○於民國110年6月28日18時30分許至同年7月3日0時36分
    許間某時，在屏東縣屏東市某處，見路旁置有許○恩（97年8
    月生，真實姓名、年籍資料詳卷）遺失之Iphone廠牌行動電
    話1支（IMEI碼：000000000000000），竟意圖為自己不法之
    所有，基於侵占遺失物之犯意，撿拾前揭行動電話後據為己
    有。
二、甲○○於110年6月29日4時許，行經乙○○位於屏東縣○○市○○○路
    000號住宅，竟意圖為自己不法之所有，基於侵入住宅竊盜
    之犯意，擅自開啟該住宅大門後步行侵入其內，徒手拿取乙
    ○○管領之身分證1張、元大銀行存摺1本、HTC廠牌行動電話1
    支、健保卡1張後隨即離去。
三、案經屏東縣政府警察局屏東分局報告臺灣屏東地方檢察署檢
    察官偵查起訴。
    理  由
一、上揭事實，業據被告甲○○於警詢、偵查、本院準備程序及審
    理時均坦承不諱（見警卷第9至18頁，偵卷第65頁，院卷第9
    2、96、100頁），核與證人即被害人許○恩、乙○○於警詢時
    證述之情節大致相符（見警卷第19至25頁），並有職務報告
    、自願受搜索同意書、屏東縣政府警察局屏東分局搜索扣押
    筆錄、扣押物品目錄表、扣押物品收據各1份、贓物認領保
    管單2份、照片14張附卷可證（見警卷第7、37至57頁），並
    有Iphone廠牌行動電話1支、身分證1張、元大銀行存摺1本
    、HTC廠牌行動電話1支、健保卡1張扣案可佐，足佐被告前
    揭任意性自白與事實相符，堪以採信。從而，本案事證明確
    ，被告前揭犯行，洵堪認定，應依法論科。
二、論罪科刑
　㈠核被告如事實欄所為，係犯刑法第337條之侵占遺失物罪。
    如事實欄所為，係犯刑法第321條第1項第1款之侵入住宅竊
    盜罪。又按成年人教唆、幫助或利用兒童及少年犯罪或與之
    共同實施犯罪或故意對其犯罪者，加重其刑至二分之一，兒
    童及少年福利與權益保障法第112條第1項定有明文。係對被
    害人為未滿18歲之兒童及少年之特殊要件予以加重處罰，乃
    就犯罪類型變更之個別犯罪行為予以加重，屬刑法分則加重
    之性質。成年人故意對兒童及少年犯罪而依該項規定加重其
    刑者，固不以其明知被害人為兒童及少年為必要，但仍須證
    明該成年人有對兒童及少年犯罪之不確定故意，亦即該成年
    人須預見被害人係兒童及少年，且對於兒童及少年犯罪並不
    違背其本意，始足當之（最高法院95年度台上字第5731號刑
    事判決意旨參照）。經查，被告為本案犯行時，為年滿20歲
    之成年人，被害人許○恩則為12歲以上未滿18歲之少年等節
    ，有個人戶籍資料（完整姓名）查詢結果2份附卷可考（見
    警卷第33頁，院卷第39、40頁）。惟依被告於偵查中供稱：
    我如事實欄所示時間、地點撿到Iphone廠牌行動電話1支後
    有打開，但要輸入密碼，沒有辦法使用等語（見偵卷第65頁
    ），則被告是否於行為時即已明知或可預見被害人許○恩為
    少年，非屬無疑，應依罪疑唯輕原則，採有利於被告之認定
    ，即被告不知被害人許○恩為少年，是本案如事實欄所示被
    告侵占遺失物犯行部分，無兒童及少年福利與權益保障法第
    112條第1項加重其刑之適用，附予說明。
　㈡被告前因毀損案件，經本院以104年度簡字第758號判決判處有期徒刑4月確定，次因不能安全駕駛之公共危險案件，經本院分別以104年度審訴字第512號、104年度審交易字第231號、104年度交簡字第1444號判決，各判處有期徒刑6月、6月、6月確定，再因違反槍砲彈藥刀械管制條例等案件，經本院以104年度審訴字第512號判決判處有期徒刑4月、3月確定，復因搶奪案件，經本院以104年度審訴字第512號判決判處有期徒刑8月、8月、7月確定，上開案件經本院以106年度聲字第780號裁定應執行有期徒刑3年確定，經入監執行，接續執行另案易服勞役，於108年6月11日徒刑執行完畢出監等情，有臺灣高等法院被告前案紀錄表附卷可按，被告於受前案有期徒刑執行完畢後，5年以內故意再犯本案有期徒刑以上之侵入住宅竊盜罪，為累犯，且本案依被告之累犯及犯罪情節，並無司法院釋字第775號解釋意旨所指個案應量處最低法定刑、又無法適用刑法第59條規定減輕，應由法院依該解釋意旨裁量不予加重最低本刑之情形，爰依刑法第47條第1項規定，就被告本案所犯侵入住宅竊盜罪，加重其刑。
　㈢爰審酌被告不思己力賺取所需，貪圖不法所得，顯未尊重他
    人財產權利，且其所為侵入住宅竊盜犯行嚴重妨害居住安寧
    ，茲擾他人生活，亦非可取；念及被告始終坦承犯行之犯後
    態度，其所侵占、竊取之前揭物品已分別經被害人許○恩、
    乙○○領回等情，有前揭贓物認領保管單2份在卷可查（見警
    卷第47、49頁），犯罪所生損害已減少；分別考量被告侵占
    、竊取前揭物品之價值及其犯罪情節、手段、動機；兼衡被
    告現在監執行，及其自述之智識程度、經濟及家庭生活情形
    等語（見院卷第100、101頁）等一切情狀，就被告本案所犯
    侵占遺失物罪、侵入住宅竊盜罪，分別量處如主文所示之刑
    ，併就侵占遺失物罪部分，依刑法第42條第3項之規定，諭
    知如易服勞役之折算標準。
三、不予宣告沒收
　　按犯罪所得，屬於犯罪行為人者，沒收之；於全部或一部不
    能沒收或不宜執行沒收時，追徵其價額；犯罪所得已實際合
    法發還被害人者，不予宣告沒收或追徵，刑法第38條之1第1
    項前段、第3項、第5項分別定有明文。扣案之Iphone廠牌行
    動電話1支固為被告於如事實欄所示侵占之物，而扣案之身
    分證1張、元大銀行存摺1本、HTC廠牌行動電話1支、健保卡
    1張均為被告如事實欄所示竊得之物等事實，業如前述，惟
    前揭物品均已發還被害人許○恩、乙○○乙節，有前揭贓物認
    領保管單2份在卷足憑（見警卷第47、49頁），堪認本案犯
    罪所得均已實際合法發還被害人許○恩、乙○○，爰均不予宣
    告沒收，附此敘明。
據上論斷，應依刑事訴訟法第273條之1第1項、第284條之1、第2
99條第1項前段，刑法第321條第1項第1款、第337條、第47條第1
項、第42條第3項前段，刑法施行法第1條之1第1項、第2項前段
，判決如主文。
本案經檢察官吳文書提起公訴，檢察官吳政洋到庭執行職務。
中　　華　　民　　國　　111 　年　　3 　　月　　22　　日
                  刑事第四庭  法  官  李宛臻
以上正本證明與原本無異。
如不服本判決應於收受判決後20日內向本院提出上訴書狀，並應
敘述具體理由；其未敘述上訴理由者，應於上訴期間屆滿後20日
內向本院補提理由書（均須按他造當事人之人數附繕本）「切勿
逕送上級法院」。
中　　華　　民　　國　　111 　年　　3 　　月　　22　　日
                               書記官  蔡語珊
附錄本案論罪科刑法條：刑法第321條第1項第1款、第337條。
刑法第321條第1項第1款
犯前條第一項、第二項之罪而有下列情形之一者，處六月以上五
年以下有期徒刑，得併科五十萬元以下罰金：
一、侵入住宅或有人居住之建築物、船艦或隱匿其內而犯之。
刑法第337條
意圖為自己或第三人不法之所有，而侵占遺失物、漂流物或其他
離本人所持有之物者，處一萬五千元以下罰金。